臺灣高等法院高雄分院刑事裁定
111年度毒抗字第108號
抗  告  人  
即  被  告  張頴峰



上列抗告人因聲請強制戒治案件，不服臺灣高雄地方法院中華民
國111年2月14日裁定(111年度毒聲字第121號)，提起抗告，本院
裁定如下：
    主  文
抗告駁回。
    理  由
一、原裁定意旨略以：被告張頴峰（下稱被告）因施用第一、二
    級毒品，前經本院以110 年度毒聲字第1145號裁定令入勒戒
    處所觀察、勒戒後，據法務部○○○○○○○○附設勒戒處所依照法
    務部民國110 年3 月26日法矯字第11006001760 號函修正頒
    布內容製作之「有無繼續施用毒品傾向評估標準紀錄表」及
    「有無繼續施用毒品傾向證明書」所示，本件評分結果為：
    前科紀錄與行為表現30分、臨床評估38分、社會穩定度7 分
    ，總分75分（靜態因子56 分、動態因子19分；另「其他犯
    罪相關紀錄」雖記載「7」筆，然實際上應為「4 」筆，此
    部分每筆2 分，故該部分評分應更正為8 分，故對被告之評
    估計分應更正如上，但仍不影響最終有繼續施用毒品傾向之
    認定），綜合判斷為「有繼續施用毒品傾向」，此有卷附前
    開刑事裁定、法務部○○○○○○○○111 年1 月28日高戒所衛字第
    11110000450 號函暨所附有無繼續施用毒品傾向證明書及有
    無繼續施用毒品傾向評估標準紀錄表各1 份在卷可佐。前揭
    評估係該所專業知識經驗者（包括醫生）在被告執行觀察、
    勒戒期間，依其本職學識評估被告之人格特質、臨床徵候、
    物質使用行為、社會穩定度等因素所為之綜合判斷，具有科
    學驗證所得之結論；又衡酌強制戒治之目的，係為協助施用
    毒品者戒斷毒品之心癮及身癮所為之一種保安處分類型，而
    該評估標準係適用於每一位受觀察、勒戒處分之人，具一致
    性、普遍性、客觀性，倘其評估由形式上觀察，無擅斷或濫
    權等明顯不當之情事，法院宜予尊重。是以，本案被告既受
    有前揭評估認有繼續施用毒品傾向，且由形式上觀察，並無
    擅斷或濫權等明顯不當之情事，本院認檢察官聲請裁定令被
    告入勒戒處所強制戒治，核與前揭規定相符，應予准許等語
    。
二、抗告意旨略以：
（一）抗告人即被告張頴峰（下稱被告）心理評估時，所內心理
      治療師、醫師是以何憑據認定被告有繼續施用毒品之傾向
      ?整個評估過程僅讓被告說幾句話，未免草率，讓人不服
      。
（二）被告尚有徒刑接續執行，事實上已無繼續施用毒品之傾向
      ，檢察官猶依其主觀想法聲請被告強制戒治，扭曲事實真
      相，為此提出抗告云云。
三、按犯毒品危害防制條例第10條之罪者，檢察官應聲請法院裁
    定，令被告入勒戒處所觀察、勒戒，其期間不得逾2 月。觀
    察、勒戒後，檢察官依據勒戒處所之陳報，認受觀察、勒戒
    人無繼續施用毒品傾向者，應即釋放，並為不起訴之處分；
    認受觀察、勒戒人有繼續施用毒品傾向者，檢察官應聲請法
    院裁定令入戒治處所強制戒治，其期間為6 個月以上，至無
    繼續強制戒治之必要為止。但最長不得逾1 年，毒品危害防
    制條例第20條第1 項、第2 項定有明文。是檢察官依據勒戒
    處所之陳報，認受觀察、勒戒人有繼續施用毒品傾向者，應
    聲請法院裁定令入戒治處所強制戒治，此乃戒絕毒癮之法定
    程序。經查：
（一）被告因施用第一、二級毒品，前經臺灣高雄地方法院以11
      0 年度毒聲字第1145號裁定令入勒戒處所觀察、勒戒後，
      據法務部○○○○○○○○附設勒戒處所依照法務部110 年3 月26
      日法矯字第11006001760 號函修正頒布內容製作之「有無
      繼續施用毒品傾向評估標準紀錄表」及「有無繼續施用毒
      品傾向證明書」所示，本件評分結果為：前科紀錄與行為
      表現30分、臨床評估38分、社會穩定度7 分，總分75分（
      靜態因子56 分、動態因子19分；另「其他犯罪相關紀錄
      」雖記載「7」筆，然實際上應為「4 」筆，此部分每筆2
       分，故該部分評分應更正為8 分，故對被告之評估計分
      應更正如上，但仍不影響最終有繼續施用毒品傾向之認定
      ），綜合判斷為「有繼續施用毒品傾向」，此有卷附前開
      刑事裁定、法務部○○○○○○○○111 年1 月28日高戒所衛字第
      11110000450 號函暨所附有無繼續施用毒品傾向證明書及
      有無繼續施用毒品傾向評估標準紀錄表各1 份在卷可佐。
      前揭評估係該所專業知識經驗者（包括醫生）在被告執行
      觀察、勒戒期間，依其本職學識評估被告之人格特質、臨
      床徵候、物質使用行為、社會穩定度等因素所為之綜合判
      斷，具有科學驗證所得之結論；又衡酌強制戒治之目的，
      係為協助施用毒品者戒斷毒品之心癮及身癮所為之一種保
      安處分類型，而該評估標準係適用於每一位受觀察、勒戒
      處分之人，具一致性、普遍性、客觀性，其評估由形式上
      觀察，並無擅斷或濫權等明顯不當、草率之情事，被告此
      部分所指，容有誤會。是法務部○○○○○○○○附設觀察勒戒所
      判定被告有繼續施用毒品之傾向，顯非無據。
（二）依「戒治所實施階段處遇課程應行注意事項」，被告戒治
      期間，戒治所將對之實施戒治處遇課程，依上開注意事項
      第2點規定：「二、戒治處遇課程之實施分調適期、心理
      輔導期及社會適應期三階段辦理；完成此三階段後至出所
      期間，應安排適當課程」、第3 點規定：「三、各階段處
      遇重點及課程內容如下：㈠調適期：為配合處遇重點在培
      養受戒治人體力毅力，增進其戒毒信心；處遇課程內容，
      應強調受戒治人生活規律性與調適課程之參與。㈡心理輔
      導期：為配合處遇重點在激發受戒治人戒毒動機及更生意
      志，協助其戒除對毒品之心理依賴；處遇課程內容，應強
      調受戒治人生活規律性、對毒品的正確認識及輔導課程的
      參與。㈢社會適應期：為配合處遇重點在重建受戒治人之
      人際關係及解決問題能力，協助其復歸社會；處遇課程內
      容應強調受戒治人生活規律性、社會資源運用之認識及社
      會適應課程參與」，足見戒治所對被告施以強制戒治，有
      其一定之程序及目的，與徒刑之執行並非相同。是原審因
      而依檢察官之聲請，適用毒品危害防制條例第20條第2項
      後段之規定，裁定令入戒治處所施以強制戒治，其期間為
      6 個月以上，至無繼續強制戒治之必要為止，但最長不得
      逾1 年，經核並無不合。被告以其尚需執行有期徒刑，無
      從接觸毒品，認無繼續施用傾向及無施以戒治之必要，即
      有誤會戒治所施以強制之程序及目的。
四、綜上，原審因而依檢察官之聲請，適用毒品危害防制條例第
    20條第2 項後段之規定，裁定令入戒治處所施以強制戒治，
    其期間為6 個月以上，至無繼續強制戒治之必要為止，但最
    長不得逾1 年，經核並無不合。被告執上開情詞提起抗告，
    為無理由，應予駁回。
據上論結，應依刑事訴訟法第412條，裁定如主文。
中　　華　　民　　國　　111 　年　　3 　　月　　10　　日
                  刑事第七庭    審判長法  官  李璧君
                                      法  官  葉文博
                                      法  官  石家禎
以上正本證明與原本無異。
不得再抗告。
中　　華　　民　　國　　111 　年　　3 　　月　　10　　日
　　　　　　　　　　　　　　　　　　  書記官  楊馥華